臺灣桃園地方法院刑事判決　　　　　　　　　　　　九十二年度訴字第一二六八號
　　公　訴　人　臺灣桃園地方法院檢察署檢察官
　　被　　　告　乙○○
　　指定辯護人　本院公設辯護人丁○○
右列被告因偽造貨幣案件，經檢察官提起公訴（九十二年度偵字第九八七七號），本
院判決如左：
    主  文
乙○○無罪。
    理  由
一、公訴意旨略以：被告乙○○意圖供行使之用，於民國九十二年三月十八日前不詳
    時日，在桃園縣中壢市中正公園內，自真實姓名年籍不詳之人處，收集千元偽鈔
    十張。嗣於九十二年三月十八日，持混有上開偽鈔之新臺幣（下同）三十八萬元
    至桃園縣八德市○○路○段八七０號玉山商業銀行八德分行（下稱玉山銀行）欲
    存款轉帳時，經行員甲○○發覺有異，乃與截留查報，因認被告涉有刑法第一百
    九十六條第一項行使偽造之通用貨幣罪嫌云云。
二、按犯罪事實應依證據認定之，無證據不得推定其犯罪事實；又不能證明被告犯罪
    者，應諭知無罪之判決，刑事訴訟法第一百五十四條、第三百零一條第一項分別
    定有明文。又認定不利於被告之事實，須依積極證據，苟積極證據不足為不利於
    被告事實之認定時，即應為有利於被告之認定，更不必有何有利之證據，有最高
    法院三十年上字第八一六號判例可資參照。
三、本件公訴人認被告涉有刑法第一百九十六條第一項行使偽造之通用貨幣罪嫌，無
    非係以證人即玉山銀行行員甲○○所證於被告存款時發現本案偽鈔十紙等語，並
    有截留偽造變造仿造新臺幣券幣通報單影本、偽鈔影本、中央銀行發行局九十二
    年四月二十一日台央發字第０九二０二七六七四號函附卷可稽，及被告所辯係帶
    大筆金額連賭數日後，始於不知情之情形下收受偽鈔一情，顯與常情有違，又所
    查獲之偽鈔號碼大部分均係相同，不可能係自不同賭客處交互收受等情為其論據
    。惟查：
  (一)被告於警詢及偵、審中固坦承曾於九十二年三月十八日持三十八萬元現金至玉山
    銀行存款，並由承辦行員甲○○自被告所存之三百八十張千元鈔票中，查獲其中
    有扣案十張偽造千元鈔票等情，惟堅決否認其有明知前揭十張千元鈔票為偽造貨
    幣，卻據以行使之故意，並辯稱：伊於九十一年十一月間因案假釋出獄後，因欲
    與友人一起作年貨生意，遂於九十二年一月間向伊姐丙○○（原名邱秀緞）借款
    四十萬元，然伊事後因故未作成生意，又適逢過年期間，伊即將前揭所借款項持
    至桃園縣中壢市中正公園與多位不特定人士賭博約一星期，最後借款僅剩餘三十
    八萬餘元，後因伊姐知悉其未將所借款項用於原定用途而向伊索討，是伊始於九
    十二年三月十八日將其中三十八萬元存入伊姐位於玉山銀行之存款帳戶，伊係於
    行員告知存款內有偽鈔時，始知曾於賭博期間收受偽鈔等語。而其所辯於九十二
    年一月間向其姐丙○○借款四十萬元，並於同年三月十八日將現金三十八萬元（
    扣除遭行員查獲而未存入之偽鈔一萬元部分，實際係存入三十七萬元）存入丙○○位於玉山銀行八德分行存款帳戶內一節，有丙○○於玉山銀行八德分行九十二
    年一月九日提領現金四十萬元，於九十二年三月十八日存入現金三十七萬元之存
    戶交易明細表附卷可稽，亦與證人甲○○於偵、審中所證：其於告知被告存款中
    有偽鈔後，被告曾告知該筆款項及存款帳戶係其姐所有等語相符，是被告辯稱其
    於九十二年一月初向其姐丙○○借款四十萬元，並於用餘後欲將剩餘款項三十八
    萬元存回其姐位於玉山銀行八德分行之存款帳戶，應非虛構。
  (二)又公訴意旨雖以：公共場所內即便有人聚賭，亦應屬小額輸贏，被告卻攜帶大筆
    金額，連賭數日，顯與常情有違，且被告所持偽鈔中，有八張偽鈔號碼重覆，若
    確係與賭客賭博時交互收受，偽鈔號碼不可能會如此集中，復以被告遭查獲存款
    內夾有偽鈔後，卻無任何質疑，所查獲之偽鈔又係四散於被告交付於行員之四疊
    鈔票中，顯係欲混淆行員判斷所為，而有行使偽鈔之故意云云。然國人有喜於過
    年期間賭博取樂之習慣，實古今皆然，於較不屬於市區之地區，利用過年期間在
    公共場所聚眾賭博，更是時有所聞，或有部分賭客係因過年期間資金、時間均甚
    充裕而小賭怡情，但不能否認亦有大部分賭客係抱持過年期間警方查緝較不嚴格
    之不正確心態，利用多餘游資趁機賺取賭金，是於公共場所賭博，其賭金必為小
    額輸贏之推論是否正確，實值待商榷。且被告係於大年初一、初二起，即於桃園
    縣中壢市中正公園之公共場所，以玩骰子之方式與不特定人士聚賭約一星期，每
    次下注最低一千元，最高無限制，其最高曾一次下注五萬元，輸最多之時身上僅
    剩餘十萬餘元等情，業據被告迭於警詢及偵、審中供述甚詳，則其於大筆賭金進
    出之時，在不知情之情形下收取十紙偽鈔，且四散於賭剩之款項三十八萬之中，
    並非不無可能。再以一般偽鈔製作者因受限於製作技術、儀器來源及成本考量，
    通常僅會以同一版模大量印製鈔票，故所偽造之鈔票均為同一號碼，並無法如中
    央印製廠印製出每張不同號碼之鈔票，是被告從同一來源取得不同號碼偽鈔之機
    率並不高，而本件自被告存款中所查獲之偽鈔十張中，除票號為ＦＬ一六六一九
    一ＹＤ號之偽鈔有八張外，尚有票號分別為ＦＬ一九九一九一ＹＤ、ＪＫ七八五
    三三一ＵＹ號之偽鈔各一張，是被告辯稱前揭偽鈔應係於賭博時自不特定之賭客
    手中所取得，亦非不可想像。另以證人甲○○於偵查及本院訊問時已證稱：其告
    知被告存款內有偽鈔後，即同時進行偽鈔作廢之動作，其中被告說這些錢是他姊
    姊給他的，存款帳戶也是他姊姊的，並出去打電話，而被告當天雖未攜帶證件，
    但仍配合銀行作業填寫截留單，因其態度相當配合，神態亦無異樣，且存款數目
    甚多，也有可能是受害者，故其並未報警處理等語，可知被告雖未當場提出爭議
    ，然以其神情態度，亦無反應異於常人而令人懷疑之處。況且金融機構因時有大
    批金錢進出，為避免遭受偽鈔之害，行員通常均已受有嚴格之辨認偽鈔之訓練，
    並備有精良儀器以辨識偽鈔，被告實無冒著遭查獲之高度風險，在明知持有大量
    偽鈔之情形下，故意持至銀行存入其姐丙○○之帳戶行使，並於遭查獲後，據實
    填寫其身份資料之可能。又本件扣案偽鈔經證人甲○○依其多年於銀行工作經驗
    勘驗之結果，雖認該偽鈔與真鈔相較，並無變色油墨、色彩比較模糊、防偽線後
    方並無陰影，亦無清楚之菊花符水印，鈔票捲起時，有正反面圖文不連續之情形
    ，依其經驗可以肉眼辨識出係偽鈔等情；然其並不諱言：本件扣案偽鈔紙質較好
    ，與一般鈔票相差不大，比較辨識不出來，一般人是否可以辨識為偽鈔，其不知
    道等語。而以被告並非銀行從業人員，且其於八十八年二月間起，即因違反毒品
    危害防制條例案件，先後進入臺灣桃園看守所附設勒戒所、臺灣桃園看守所、臺
    灣臺北看守所及臺灣臺北監獄，分別執行勒戒處分、羈押及判決，直至九十一年
    十一月一日始因縮短刑期假釋出獄等情，有卷附臺灣高等法院被告全國前案紀錄
    表一份可按，是被告辯稱：其於出獄後，對於近二年來始換新之新版千元鈔票辨
    別真偽之相關特徵較為陌生，因而無法自三百八十張千元鈔票中發現發現其中有
    十張偽鈔等語，尚非無據。
  (三)從而，公訴人所提出可證明被告犯罪之相關證據，既均有其可疑之處，復又查無
    其他積極證據足認被告有何公訴人所指行使偽造通用貨幣之犯行，應認不能證明
    被告犯罪，爰依法諭知被告無罪之判決。
據上論斷，應依刑事訴訟法第三百零一條第一項，判決如主文。
本案經檢察官鍾和憲到庭執行職務。
中      華      民      國     九十三     年      五      月    十三    日
                              臺灣桃園地方法院刑事第八庭
                                  審判長法  官  林  恆  吉
                                        法  官  吳  為  平
                                        法  官  劉  秀  君
右正本證明與原本無異。
如不服本判決，應於判決送達後十日內向本院提出上訴狀( 應附繕本 )，上訴於臺灣
高等法院。
                                        書記官  邱  仲  騏
中      華      民      國     九十三     年      五      月    十三    日
